【裁判字號】    92,上重訴,20
【裁判日期】    921104
【裁判案由】    違反毒品危害防制條例
【裁判全文】
臺灣高等法院高雄分院刑事判決              九十二年度上重訴字第二號
    上  訴  人  乙○○
    即  被  告
    選任辯護人  康四評
    上  訴  人  高樹婷
    即  被  告
    選任辯護人  林樹根  律師
                邱麗妃  律師
                莊雯琇  律師
右上訴人等因違反毒品危害防制條例案件，不服臺灣高雄地方法院九十二年度重訴字
第二七號中華民國九十二年七月三十一日第一審判決（起訴案號：臺灣高雄地方法院
檢察署九十二年度偵字第二五七一號、移
號），分別提起上訴，本院合併判決如左：
      主  文
上訴駁回。
    事  實
一、乙○○、高樹婷二人係夫妻，甲知海洛因業經我國公告列為毒品危害防制條例第
    二條第二項之第一級毒品，不得非法持有或運輸，且亦經行政院依法公告為管制
    進出口之物品，不得私運進口，竟與不詳年籍、姓名綽號「蕭先生」之成年男子
    共同基於運輸及私運進口管制物品第一級毒品海洛因之犯意聯絡，於九十一年一
    月初某日，受「蕭先生」之委託以接受招待旅遊及收受新台幣（下同）五至六萬
    元之代價，前往泰國運輸第一級毒品海洛因進入台灣，九十二年一月十六日「蕭
    先生」委託不詳真實姓名之陳姓男子將證件及機票交給乙○○、高樹婷二人，同
    年月十八日乙○○、高樹婷二人即從高雄國際航空站搭乘中華航空公司編號ＣＩ
    六四七號班機出境前往泰國曼谷，並於九十二年一月二十三日在泰國曼谷當地不
    詳飯店內，由不詳姓名泰國男子交給乙○○、高樹婷二人用保險套包裝之海洛因
    五包（驗後淨重計二百八十九點九九公克，包裝重計二十五點三三公克），於次
    日乙○○將三包海洛因塞入自己肛門（驗後淨重計一百三十三點八五公克，包裝
    重十二點四四公克），高樹婷則將海洛因二包（驗後淨重一百五十六點一四公克
    ，包裝重十二點八九公克）塞入自己之陰道及肛門，並於同日搭乘中華航空公司
    編號ＣＩ六四八號班機入境高雄國際航空站，於九十二年一月二十四日下午十一
    時十分許，乙○○、高樹婷二人為法務部調查局人員會同海關在高雄國際航空站
    查獲，並從乙○○、高樹婷身上共取出海洛因五包（驗後淨重計二百八十九點九
    九公克，包裝重計二十五點三三公克）。
二、案經法務部調查局南部地區機動工作組移送臺灣高雄地方法院檢察署檢察官偵查
    起訴及移送併辦。
    理  由
一、訊據上訴人即被告乙○○、高樹婷二人固均不諱言前述自泰國曼谷帶運輸海洛因
    五包（驗後淨重計二百八十九點九九公克，包裝重計二十五點三三公克）入境被
    查獲之事實，惟被告乙○○辯稱：我們係遭楊甲桂脅迫才自泰國曼谷帶回海洛因
    毒品入境云云，被告高樹婷則辯稱：我不知所帶回之物係海洛因云云。
二、經查：
（一）被告乙○○、高樹婷二人於九十二年一月十八日從高雄國際航空站搭乘中華航
      空公司編號ＣＩ六四七號班機出境前往泰國曼谷，並於九十二年一月二十四日
      搭乘中華航空公司編號ＣＩ六四八號班機入境高雄國際航空站，於九十二年一
      月二十四日下午十一時十分許，在乙○○在肛門及高樹婷陰道、肛門各查獲海
      洛因三包及二包之事實，有被告乙○○、高樹婷二人出入境紀錄表一份附卷可
      證，並經證人即查獲之調查員吳東原、李信賢於原審證述甲確，復有法務部調
      查局南部地區機動工作組蒐證錄影帶一捲經原審當庭播放勘驗屬實，而扣案之
      疑似海洛因粉末五包經送法務部調查局鑑定，確屬第一級毒品海洛因無訛（驗
      後淨重計二百八十九點九九公克，包裝重計二十五點三三公克），亦有法務部
      調查局九十二年三月二十日調科壹字第二二００一四八二九號、第00000
      0000號鑑定通知書二紙在卷可佐。
（二）被告乙○○雖辯稱係遭楊甲桂脅迫始攜帶毒品入境云云，惟查被告乙○○於法
      務部調查局南部地區機動工作組調查時供承受不詳年籍、姓名綽號「蕭先生」
      之成年男子委託，前往泰國帶回扣案之第一級毒品海洛因五包，代價係由「蕭
      先生」招待旅遊，並於走私成功後允諾有錢可拿，被告高樹婷則供稱：「一月
      二十三日有在我們投宿的飯店房間敲門，並交付乙○○數條以保險套包裹之海
      洛因後離去，我與乙○○考慮是否要將此數條以保險套包裹之海洛因帶回台，
      最後我們決定於一月二十四日夾帶回台，出發前我將遭查扣之二條海洛因分別
      藏於我的私處及肛門，並與乙○○一同自曼谷搭乘華航ＣＩ六二八班次回台」
      、「（問：在泰國交付數條以保險套包裹之海洛因係何人？與乙○○夾帶該批
      數條以保險套包裹之海洛因代價若干？倘若順利走私返台要以何種方式將毒品
      交與何人？）我不清楚，因為該人僅站在門口，我並沒有看到該人，夾帶該數
      條以保險套包裹之海洛因之代價，係我先生經手洽談，我並不清楚，至於返台
      後如何交付毒品要問乙○○才知道」（以上見偵查卷第四、五、十二頁），且
      被告乙○○於第一次偵訊時亦供稱：「有一位姓蕭的叫我去泰國替他帶東西代
      價約五、六萬元，旅遊、住宿不用錢，他於元月初以電話向我連絡，後來他叫
      一位姓陳的人去台中向我拿證件，於一月十六日把證件及機票交給我，我於一
      月十八日搭機去泰國，至泰國有一位泰國人帶我們住宿及旅遊之後，一月二十
      二日或二十三日下午他拿毒品來飯店給我們，他把東西裝入保險套內，拿給我
      ，共有五條，叫我們試看看可否裝入肛門，我們有試過，第二天他們就叫我們
      回來，我們回來前在飯店把東西塞入肛門，我塞了三條，高女塞了二條」等語
      （見偵查卷第二十二頁反面至第二十三頁），被告乙○○、高樹婷均未供述有
      遭人脅迫等情，至原審及本院審理時被告乙○○始供述係遭一名我國籍男子楊
      甲桂在泰國持槍脅迫帶回毒品，否則無法回國，並且會對其家人不利云云，然
      此經證人楊甲桂到庭否認有脅迫被告乙○○帶回毒品，被告乙○○所聲請傳喚
      之證人何永源亦到庭證稱：我們夫妻與乙○○夫妻此次到泰國係單純出國玩，
      並非楊甲桂所邀請，我在泰國機場要回來時，並無遇到楊甲桂等語（以上見本
      院九十二年十月二十一日審判筆錄），並未證述被告乙○○有遭楊甲桂脅迫帶
      回毒品，且經原審依職權調查楊甲桂之出入境紀錄，被告乙○○分別於九十一
      年十一月七日及同年月十五日與楊甲桂有同時搭乘中華航空公司編號ＣＩ六九
      五號及ＣＩ六九四號出入境，復於同年十一月八月及同年月十九日亦二人同日
      出入境，此有楊甲桂入出境紀錄表一份在卷足憑，被告乙○○亦不否認案發前
      有與楊甲桂一同前往泰國之情事，經原審當庭訊問被告乙○○為何與自述之大
      流氓且不相識之楊甲桂一同出國時，被告乙○○並無法回答（見原審卷第一九
      九頁），而被告高樹婷於原審亦未供述有遭楊甲桂持槍脅迫一事（見原審九十
      二年七月十七日審判筆錄），至經原審調查結果楊甲桂雖曾於九十二年一月二
      十四日與被告乙○○、高樹婷共同搭乘中華航空公司編號ＣＩ六四八號班機入
      境高雄國際航空站，有中華航空公司高雄分公司九十二年六月二日函所附旅客
      艙單一紙附卷可佐，惟依被告乙○○供述：「（問：二十四日如何到機場？）
      是接待的泰國人帶我們去機場，然後看我們進去，楊甲桂沒有和我們進機場，
      上飛機才見到他坐在我後面」、「（問：入海關時，楊甲桂是否有和你們亦步
      亦趨？）沒有，檢查護照時警察就將我們帶過去」等語（見原審九十二年七月
      十七日審判筆錄），而原審函查內政部警政署航空警察局高雄分局在中華航空
      公司編號ＣＩ六四八號該班機並無查獲有攜帶槍械入境之情形，有該局九十二
      年六月十九日回函一紙附卷可憑，依上開所述，倘若被告乙○○確有遭到楊甲
      桂脅迫攜帶毒品，仍有充分之時間及機會於登機前或入境後報警處理，惟被告
      二人均未向海關或警方報告，是被告乙○○上開所辯遭人脅迫而攜帶毒品入境
      ，顯係卸責之詞，不足採信，其另聲請傳喚證人王國論律師，以證甲其於原審
      並無委任王國論律師為其辯護，該待證事項與本件犯罪無關，本院不另訊問，
      併予敘甲。
（三）又被告乙○○經法務部調查局南部地區機動工作組採尿送驗結果，有施用第一
      級毒品海洛因嗎啡陽性反應，此有高雄市立凱旋醫院九十二二月二十五日高市
      凱醫檢字第００八八０號煙毒尿液檢驗成績書一紙在卷可稽，經原審將該尿液
      送往高雄醫學大學附設中和紀念醫院覆驗仍係相同結果，此有該院九十二年五
      月十四日編號９２０５─１４３號濫用藥物尿液檢驗報告一紙在卷足憑，顯見
      被告乙○○確有施用第一級毒品海洛因之犯行，應知所攜帶入境之物品即為海
      洛因，另被告高樹婷亦坦承知悉係違禁物，且該物品係以藏放在陰道及肛門之
      方式，委託被告等以非正常方式夾帶入境，並提供其機票費用及其他報酬，衡
      情被告高樹婷豈有未究甲所運送之物為何物而逕同意為其運送之理，且被告高
      樹婷於調查時亦供述：「我與乙○○考慮是否要將此數條以保險套包裹之海洛
      因帶回台，最後我們決定於一月二十四日夾帶回台，出發前我將遭查扣之二條
      海洛因分別藏於我的私處及肛門，並與乙○○一同自曼谷搭乘華航ＣＩ六二八
      班次回台」等語，已如前述，是被告高樹婷事後辯稱不知所運送之物為毒品海
      洛因云云，無非事後卸責之詞，不足採信。
（四）綜上所述，被告乙○○、高樹婷二人前述所辯，顯均係事後卸責之詞，不足採
      信，事證甲確，被告二人之犯行均堪認定。
三、查海洛因係毒品危害防制條例第二條第二項第一款所列之第一級毒品，並為行政
    院依懲治走私條例第二條第四項授權公告之甲項管制進出口物品，不得私運進口
    ，核被告乙○○、高樹婷二人私運進口第一級毒品海洛因之行為，係犯毒品危害
    防制條例第四條第一項之運輸第一級毒品罪及懲治走私條例第二條第一項之私運
    管制物品進口罪；被告二人一私運海洛因進口之行為，觸犯上開二罪名，應依刑
    法第五十五條想像競合犯之規定，從一重論以運輸第一級毒品罪，被告二人持有
    第一級毒品海洛因之低度行為，為運輸毒品之高度行為所吸收，不另論罪；被告
    二人與不詳姓名年籍之成年男子「蕭先生」間就前述犯行，有犯意聯絡及行為分
    擔，均為共同正犯。至檢察官於起訴法條欄另載被告二人涉販賣第一級毒品犯行
    ，然起訴書犯罪事實欄公訴人均未提及被告二人有何販賣第一級毒品之行為，公
    訴人於起訴法條欄所載應屬誤繕，附此說甲。至於公訴人移送併辦部分（九十二
    年度偵字第一三六四九號）與起訴部分屬相同事實，本為起訴效力所及，本院自
    得加以審酌。又被告高樹婷所犯毒品危害防制條例第四條第一項之運輸第一級毒
    品罪為死刑或無期徒刑之罪，惟被告高樹婷以前並無犯罪紀錄，此有台灣高等法
    院被告全國前案紀錄表一紙在卷可按，素行良好，於上開時、地運輸第一級毒品
    海洛因入境，均係配合其夫被告乙○○所為，而犯後深表悔意，表示願接受法律
    制裁，法重情輕，本院認科處其法定最低度刑猶嫌過重，其犯罪情狀尚堪憫恕，
    爰依刑法第五十九條規定，酌量減輕其刑。
四、原審因而適用毒品危害防制條例第四條第一項、第十八條第一項前段，懲治走私
    條例第二條第一項，刑法第十一條、第二十八條、第五十五條、第三十七條第一
    項、第五十九條之規定，並審酌被告二人為賺取不當報酬，以夾藏在肛門或陰道
    內之方式共同運輸入境，運送之毒品海洛因之數量甚鉅（驗後淨重合計二百八十
    九點九九公克），以每人每次零點幾公克施用數量計算，足供為數眾多之人施用
    ，危害社會治安及國民健康至鉅，且為世界各國戳力消除之公害，以維國民健康
    等一切情狀，分別量處被告乙○○無期徒刑、被告高樹婷有期徒刑十二年，並就
    被告乙○○部分，依刑法第三十七條第一項規定宣告褫奪公權終身。扣案之第一
    級毒品海洛因粉末五包（驗後淨重計二百八十九點九九公克，包裝重計二十五點
    三三公克），係屬毒品依毒品危害防制條例第十八條第一項前段，宣告沒收銷燬
    之；其認事用法，均無不合，量刑亦屬適當，被告乙○○、高樹婷二人上訴意旨
    ，以原審量刑過重，一致指摘原判決不當，並無理由，應予駁回。
據上論結，應依刑事訴訟法第三百六十八條，判決如主文。
本案經檢察官邱榮藏到庭執行職務。
中    華    民    國      九十二      年      十一      月     四   日
                              臺灣高等法院高雄分院刑事第七庭
                                  審判長法官  李春昌
                                        法官  莊飛宗
                                        法官  黃憲文
右正本證甲與原本無異。
如不服本判決應於收受本判決後十日內向本院提出上訴書狀，其未述上訴理由者，
並得於提起上訴後十日內向本院補提理由書狀（均須按他造當事人之人數附繕本)「
切勿逕送上級法院」。
                                      書記官  黃英彥
中    華    民    國      九十二      年      十一      月     四   日
附錄：本判決論罪科刑法條：
毒品危害防制條例第四條
製造、運輸、販賣第一級毒品者，處死刑或無期徒刑；處無期徒刑者，得
併科新台幣一千萬元以下罰金。
製造、運輸、販賣第二級毒品者，處無期徒刑或七年以上有期徒刑，得併
科新台幣七百萬元以下罰金。
製造、運輸、販賣第三級毒品者，處五年以上有期徒刑，得併科新台幣五
百萬元以下罰金。
製造、運輸、販賣專供製造或施用毒品之器具者，處一年以上七年以下有
期徒刑，得併科新台幣一百萬元以下罰金。
前四項之未遂犯罰之。
毒品危害防制條例第十八條
查獲之毒品及專供製造或施用毒品之器具，不問屬於犯人與否，均沒收銷
燬之。但合於醫藥或研究之用者，得不予銷燬。
前項合於醫藥或研究用毒品或器具之管理辦法，由法務部會同行政院衛生
署定之。
懲治走私條例第二條
私運管制物品進口、出口逾公告數額者，處七年以下有期徒刑，得併科新
臺幣三百萬元以下罰金。
以犯前項之罪為常業者，處三年以上十年以下有期徒刑，得併科新臺幣五
百萬元以下罰金。
第一項之未遂犯罰之。
第一項所稱管制物品及其數額，由行政院公告之。


司法院資訊處製作；財團法人民間司法改革基金會備份。
